【裁判字號】    94,交訴,173
【裁判日期】    950403
【裁判案由】    公共危險
【裁判全文】
臺灣臺中地方法院刑事判決             94年度交訴字第173號
公  訴  人  臺灣臺中地方法院檢察署檢察官
被      告  甲○○
上列被告因公共危險案件，經檢察官提起公訴（九十四年度偵字
第一六０九一號），本院判決如下：
    主    文
甲○○駕駛動力交通工具肇事，致人傷害而逃逸，處有期徒刑柒
月。緩刑貳年。
    犯罪事實
一、甲○○於民國九十四年四月十三日上午，駕駛車牌號碼ＯＶ
    —二七三三號自用小客車，沿臺中縣潭子鄉○○路○段七十
    三巷由西往東方向行駛。於同日上午約六時五十分許（依卷
    附通聯紀錄撥打一一九電話之時間為上午六時五十八分，自
    無可能係於起訴書所載之七時三分許發生車禍），途經臺中
    縣潭子鄉○○路○段七十三巷與復興路一段之交岔路口時，
    甲○○本應注意汽車行駛時之車前狀況，並隨時採取必要之
    安全措施，且依當時天候雨、為日間自然光線、路面無缺陷
    、無障礙物、視距良好等客觀情形，又無不能注意之特別情
    事，竟疏於注意而擦撞乙○○所騎乘並附載其子丁○○、沿
    臺中縣潭子鄉○○路○段由北往南方向行駛之車牌號碼Ｇ三
    五—四二三號重機車，乙○○、丁○○母子皆因而人車倒地
    ，乙○○受有臉部外傷合併嘴唇撕裂傷約二乘二公分、四肢
    多處擦傷及左足踝皮膚缺損等傷害，丁○○則受有左腳膝蓋
    腫脹之傷害（甲○○所涉過失傷害部分業據撤回告訴，由檢
    察官另為不起訴處分確定）。詎甲○○於駕駛前揭動力交通
    工具肇事致人受傷後，雖曾下車察看乙○○、丁○○傷勢，
    並在路過行人要求下，借予行動電話供他人召請救護車前來
    ，竟基於肇事逃逸之犯罪故意，先於在場圍觀民眾詢問時否
    認自己為車禍肇事者，亦未留下個人基本資料及聯絡方式予
    乙○○、丁○○等人，且未待救護車抵達現場並施予必要之
    救援措施即匆促駕車逃逸。嗣經在場民眾趁機記下甲○○所
    駕自用小客車之車號，始為警循線將其查獲。
二、案經臺中縣警察局豐原分局報請臺灣臺中地方法院檢察署檢
    察官偵查起訴。
    理    由
一、訊據被告甲○○對於上開時間確有駕車行經肇事地點等情固
    坦承不諱，惟矢口否認有何肇事逃逸犯行，辯稱：當天伊帶
    小孩出門，行經該處時發現有一部機車跌倒滑行，並撞擊到
    伊所駕自小客車之左前保險桿，伊認為自己並非肇事者，但
    仍下車查看對方狀況且報警處理，伊還提供行動電話讓被害
    人丁○○撥打電話回家，但因伊急於載送小孩上學，所以先
    行離去，伊認為自己是做善事，所以沒有留下個人資料予被
    害人乙○○云云。然查：
（一）上開犯罪事實，業據證人乙○○、丁○○分別於警詢、本
      院審理及偵查中證述車禍發生經過綦詳，並有道路交通事
      故調查報告表、現場圖、行政院衛生署豐原醫院診斷證明
      書各一份、現場及車損照片共十四張附卷可稽。又被告於
      九十四年十月十三日偵訊時業已坦稱：「當日是下雨天，
      我的自小客車有跟證人機車發生擦撞，擦撞後我知道有碰
      撞，所以我有下車察看。」等語，顯見被告當時知悉係自
      己所駕駛之自用小客車與乙○○騎乘機車發生碰撞，其應
      屬本件車禍之肇事者至明。否則，被告既非本件車禍之肇
      事者，根本毋庸賠償乙○○、丁○○母子所受之身體損害
      ，又何來與彼等二人至臺中縣潭子鄉調解委員會調解成立
      ，並賠償新臺幣十二萬元之必要？乃被告竟於車禍現場諉
      稱自己並非肇事者而先行離去，更於本院審理時否認自己
      駕車肇事，皆屬畏罪卸責之詞，不足採信。
（二）又按刑法第一百八十五條之四駕駛動力交通工具肇事致人
      死傷而逃逸罪，只須有駕駛動力交通工具肇事，致人死傷
      ，未下車救護而逃逸之事實，罪即成立，不以肇事之發生
      須有過失責任為要件（最高法院八十九年度台上字第七六
      二二號、九十三年度台上字第五五九九號刑事判決要旨參
      照）。是以被告縱認對於本件車禍之發生並無過失，仍不
      影響於其依據上開法條在場救援傷者不得逃逸之義務，自
      不能徒憑自己並無過失或過失責任未明，即謂其得以於肇
      事後任意離去現場。
（三）而被告雖提出其所使用之0000000000號行動電
      話通聯紀錄，用以證明案發當日該支行動電話門號分別於
      上午六時五十八分二十三秒撥打一一九報案電話，及同日
      上午七時零分二十二秒撥打至乙○○家中等事實，然證人
      戊○○於警詢及偵查中均證稱：當時係一位路過肇事地點
      之小姐向被告借用行動電話撥至一一九召請救護車前來等
      語；證人丁○○於偵查中亦證稱：伊有向被告借用行動電
      話撥打回家請父親前來處理等語，足徵被告前揭所辯：係
      伊撥打一一九電話召來救護車，並主動將行動電話借予丁○○撥打回家尋求協助云云，均屬無憑，已難遽為採信。
      再依被告聲請傳喚之證人丙○○於本院審理時證稱：「被
      告說他在打手機叫救護車，並且跟旁邊的小孩說手機趕快
      還給我，我要趕快送小孩子去上學。」等語，惟參諸卷附
      上開行動電話門號通聯紀錄所示，丁○○撥打電話回家之
      通話秒數僅有四十三秒，根本未及詳細交代車禍發生地點
      及大致經過，即遭被告在旁催促歸還行動電話，被告對此
      車禍傷者區區數十秒鐘尋求家人協助之通話歷程已感不耐
      ，又豈有可能慨然主動出借行動電話供他人使用？是以被
      告所使用之行動電話縱有前揭通聯紀錄，仍不足以證明被
      告於肇事後有何報警處理及電召救護車前來之行為，或藉
      由主動提供行動電話之舉動，使乙○○、丁○○母子便於
      回溯查詢肇事者身分之意思，尚不足以據此而為有利被告
      之認定。
（四）退步以言，縱認被告確有以其行動電話撥打至一一九電召
      救護車前來肇事現場，惟刑法第一百八十五條之四駕車肇
      事致人死傷逃逸罪所保護之法益，除立法理由揭示之「為
      維護交通安全，加強救護，減少被害人之死傷，促使駕駛
      人於肇事後，能對被害人即時救護」外，更隱含有保障被
      害人民事賠償請求權之實質意義。換言之，立法者於上開
      條文中係以「逃逸」作為應受歸責之行為要件，而逃逸之
      目的無非在於隱匿自己之肇事者身分，藉以逸脫警察機關
      之追捕或被害人之民事求償，所強調者係逃離現場、躲避
      追查之實質行為，自非僅以救護傷者、減少死傷等理由作
      為該條立法目的之極限。此觀被害人於車禍發生後僅受輕
      傷而無施予救援之必要，或被害人已於車禍中當場死亡而
      無救援實益，立法者均未將上開二種類型之肇事者排除於
      該條行為主體之外；抑或肇事者僅有在場向員警陳述車禍
      發生經過，雖曾下車查看被害人傷勢，但無積極救援傷者
      之行為（如撥打電話召請救護車或施予急救），實務上亦
      未見以此認定其應負肇事逃逸罪責，其理至明。則肇事者
      倘於車禍發生後暫未離去現場，縱有撥打電話召請救護車
      前來救援傷者，惟其旋於撥打電話後匆促離去，或雖繼續
      在現場逗留，但一再堅稱自己並非肇事者，且表示與被害
      人受傷或死亡之結果毫無關聯，亦未留下任何個人資料即
      趁隙駕車駛離，其隱匿自己肇事經過、冀圖逃避被害人民
      事求償之主觀意思彰彰明甚，此時自不得單憑其撥打電話
      尋求救援之舉動，即率認其並無肇事逃逸犯罪之主觀意思
      及客觀行為。查被告停留現場期間，均矢口否認自己係車
      禍肇事者，此觀被告及證人丙○○於本院審理時所述內容
      甚詳，即令其辯稱曾有撥打一一九電召救護車前來救援傷
      者，然被告竟拒絕承認其所駕駛之自用小客車與該部機車
      直接碰撞之事實，並以停留現場處理係行善者之姿態自居
      ，亦未留下個人基本資料及聯絡方式予乙○○、丁○○等
      傷者，且於救護車尚未到場將傷者救起時隨即駕車離去，
      揆諸前揭說明，仍應認被告確有肇事逃逸之事實無訛。
    綜上所陳，被告前揭所辯均有未洽，不足為採。本案事證已
    臻明確，被告犯行至堪認定。
二、核被告甲○○於駕駛汽車肇事致人受傷後未予救援即駕車逃
    逸，所為係犯刑法第一百八十五條之四之駕車肇事致人傷害
    逃逸罪。另被告所犯上開罪名既經立法者置於刑法公共危險
    罪章之列，顯見其偏重於社會公共安全法益之保護，而與重
    在保護個人生命、身體安全之遺棄罪迥然有別（最高法院九
    十三年度台上字第六五一三號刑事判決同此見解），自不能
    以受傷或死亡人數之多寡計算罪數。是以被告縱令駕車肇事
    導致乙○○、丁○○二人分別成傷，且未經救援即擅自逃逸
    ，其所侵害者仍屬單一社會法益，而無依刑法第五十五條論
    以一行為觸犯數罪名之想像競合裁判上一罪關係可言，附此
    敘明。爰審酌被告駕車肇事逃逸行為對於社會公共安全所生
    之負面影響、其於偵審期間一再否認犯行之態度、已與車禍
    傷者達成民事和解、犯罪手段、所生危害、被告之智識程度
    等一切情狀，量處如主文所示之刑，以示懲儆。又被告前未
    曾受有期徒刑以上刑之宣告，有刑案資料查註紀錄表及臺灣
    高等法院被告前案紀錄表在卷可按，其經此教訓，當能知所
    警惕，而無再犯之虞，本院審酌上情，認主文所宣告之刑，
    以暫不執行為宜，爰併宣告緩刑二年，以啟自新。
據上論斷，應依刑事訴訟法第二百九十九條第一項前段，刑法第
一百八十五條之四、第七十四條第一款，判決如主文。
本案經檢察官蔡雯娟到庭執行職務。
中    華    民    國    95    年    4    月    3      日
                  交通法庭  審判長法  官  許金樹
                                  法  官  張清洲
                                  法  官  高文崇
附錄本案論罪科刑法條：
刑法第一百八十五條之四
駕駛動力交通工具肇事，致人死傷而逃逸者，處六月以上五年以
下有期徒刑。
以上正本證明與原本無異。
如不服本判決，應於送達後十日內向本院提出上訴狀（須附繕本
），上訴於臺灣高等法院臺中分院。
                                  書記官  林淑慧
中    華    民    國    95    年    4    月    4    日


司法院資訊處製作；財團法人民間司法改革基金會備份。
